【裁判字號】    95,交易,461
【裁判日期】    950830
【裁判案由】    過失致死
【裁判全文】
臺灣臺中地方法院刑事判決             95年度交易字第461號
公  訴  人  臺灣臺中地方法院檢察署檢察官
被      告  乙○○
上列被告因過失致死案件，經檢察官提起公訴（95年度偵字第12
502 號），本院合議庭裁定由受命法官獨任行簡式審判程序，判
決如下：
    主  文
乙○○因過失致人於死，處有期徒刑捌月，緩刑貳年。
    犯罪事實
一、乙○○於民國95年2月12日上午，騎駛車牌號碼FQ5-396號之
    重型機車，沿臺中縣外埔鄉○○路由南往北方向行駛，嗣於
    同日上午10時10分許，行經該路段14號前時，本應注意汽車
    在同一車道行駛時，除擬超越前車外，後車與前車之間應保
    持隨時可以煞停之距離，另駕駛人應注意車前狀況，隨時採
    取必要之安全措施，且依當時天候晴、日間有自然光線、路
    面無障礙物、視距良好等情形，又無不能注意之情事，詎其
    竟仍因疏未注意保持安全距離及注意車前狀況、採取足夠之
    安全措施，不慎撞及在其前方同向靠路邊由陳壽宗所駕駛之
    電動代步車，致陳壽宗人、車倒地，受有頭部外傷致顱腦損
    傷之傷害，雖經乙○○緊急撥打 119電話報案並協助送醫後
    ，仍因傷勢過重延至95年2月19日晚上7時25分許不治死亡。
    乙○○則於95年 2月12日隨救護車將陳壽宗送至光田綜合醫
    院大甲分院後（陳壽宗後經轉送至沙鹿童綜合醫院），主動
    向處理之臺中縣警察局大甲分局后里分駐所員警陳述事發之
    經過而接受本院之裁判。
二、案經乙○○自首及臺灣臺中地方法院檢察署檢察官相驗後偵
    查起訴，本院改由受命法官獨任行簡式審判程序。
    理  由
一、上開犯罪事實，業據被告乙○○坦承不諱，核與被害人陳壽
    宗之女丙○○○、外孫張道旺分別於警詢或檢察官訊問中指
    、證述之意旨相符，此外，復有臺中縣警察局一一０受理案
    件回報單、臺中縣警察局大甲分局處理相驗案件初步調查報
    告暨報驗書、道路交通事故現場圖、道路交通事故調查報告
    表(一)、(二)、光田綜合醫院大甲分院診斷證明書、沙鹿童綜合
    醫院病歷摘要、被告所有FQ5-396號機車之車籍作業系統查
    詢認可資料、臺灣臺中地方法院檢察署檢察官相驗筆錄等各
    1份、事故現場相片8張、臺灣臺中地方法院檢察署相驗屍體
    證明書與驗斷書各 1份、相驗屍體相片12張分別附卷可稽，
    是核被告之自白與事實相符，尚堪採為認定犯罪事實之證據
    。而按「汽車在同一車道行駛時，除擬超越前車外，後車與
    前車之間應保持隨時可以煞停之距離」、「汽車行駛時，駕
    駛人應注意車前狀況及兩車併行之間隔，並隨時採取必要之
    安全措施」，被告行為時之道路交通安全規則第94條第 1項
    、第 3項分別定有明文，被告於騎駛機車時，自應注意上開
    規定，而依當時天候晴、日間有自然光線、路面無障礙物、
    視距良好等情狀，其又無不能注意之情事，詎其竟仍未保持
    安全距離及注意車前狀況、採取足夠之安全措施（如及時煞
    停或順利閃避），致不慎撞及在其前方同向靠路邊行駛由被
    害人陳壽宗所駕駛速度極為緩慢之電動代步車，其因違反上
    開注意義務，自具有過失，且應負完全之過失責任甚明（臺
    灣省臺中縣區車輛行車事故鑑定委員會鑑定意見書同此意旨
    ，見相驗卷第47頁以下），另其之過失行為，亦與被害人陳
    壽宗之死亡結果間，具有相當因果關係。是核本件事證明確
    ，被告犯行堪以認定。
二、核被告乙○○所為，係犯刑法第276條第1項之過失致死罪。
    而按被告行為後，刑法第62條關於自首之規定，業自原規定
    之「對於未發覺之罪自首而受裁判者，減輕其刑。但有特別
    規定者，依其規定」，修正為「對於未發覺之罪自首而受裁
    判者，得減輕其刑。但有特別規定者，依其規定」，並自95
    年7月1日起施行。比較新舊法之規定，被告既於本件事故發
    生後，有主動撥打 119電話報案並協助將被害人送醫，且向
    處理之臺中縣警察局大甲分局后里分駐所員警明確陳述事發
    之經過而接受本院之裁判，無論依新舊法之規定，均合於「
    自首」之要件，惟如依舊法，被告係「必減輕其刑」，如依
    新法，被告則僅「得減輕其刑」，比較新舊法之規定，自以
    舊法之規定為有利於被告，應依刑法第2條第1項前段之規定
    ，適用被告行為時之法律，即修正前刑法第62條前段之規定
    ，對於被告減輕其刑。爰審酌被告就本件事故之發生，應負
    完全之過失責任，且其所致被害人陳壽宗之死亡結果無法彌
    補，惟其素行良好（並無任何前案紀錄，有臺灣高等法院被
    告前案紀錄表在卷可稽），犯後自始至終均坦承犯行，於事
    故發生後，亦能主動撥打電話報案及協助將被害人送醫，事
    後亦於賠償被害人家屬後，與被害人之家屬達成調解（有臺
    中縣外埔鄉調解委員會調解書 1份附卷可稽），犯後態度尚
    屬良好等一切情狀，予以量處如主文所示之刑，以示懲儆。
    而查，其既未曾因任何犯罪而受有刑之宣告，形式上已合於
    緩刑之要件，本院審酌其犯罪之情節與犯後之態度，認其經
    此起訴、審判程序後，當知所警惕，信無再犯之虞，對其所
    宣告之刑，亦以暫不執行為適當，爰併為緩刑2年之諭知，
    以啟自新。
據上論斷，應依刑事訴訟法第273條之1第1項、第299條第 1項前
段，刑法第276條第1項、第74條第1項第1款、第2條第1項前段、
（修正前）第62條前段，罰金罰鍰提高標準條例第 1條前段，判
決如主文。
本案經檢察官甲○到庭執行職務。
中    華    民    國    95    年    8     月    30    日
                    臺灣臺中地方法院交通法庭
                          法  官  鄧  敏  雄
上正本證明與原本無異
如不服本判決，應於送達後十日內向本院提出上訴狀（須附繕本
），上訴於臺灣高等法院臺中分院。
                          書記官  黃  士  益
中    華    民    國    95    年    8     月    30    日
附錄本案論罪科刑法條全文：
中華民國刑法第276條第1項
因過失致人於死者，處2年以下有期徒刑、拘役或2千元以下罰金。


司法院資訊處製作；財團法人民間司法改革基金會備份。
